最　高　行　政　法　院　判　決
　　　　　　　　　　　　　　　　　　 96年度判字第00822號
上　訴　人　甲○○
被 上訴 人　財政部臺灣省北區國稅局
代　表　人　乙○○
上列當事人間因綜合所得稅事件，上訴人對於中華民國94年10月
13日臺北高等行政法院93年度訴字第01237號判決，提起上訴，
本院判決如下：
　　主  文
上訴駁回。
上訴審訴訟費用由上訴人負擔。
　　理  由
一、上訴人辦理民國（下同）84年度綜合所得稅結算申報時，漏
    報佣金收入計新台幣（下同）2,120,387元，案經檢舉由財
    政部臺灣省中區國稅局查得，通報被上訴人併課其當年度綜
    合所得稅，經重行核定上訴人84年度綜合所得總額為2,150,
    565元，淨額為1,783,430元，漏繳所得稅額274,879元，除
    補徵本稅275,302元外，並裁處罰鍰137,400元。上訴人不服
    ，循序提起行政訴訟，經原審判決駁回，遂提起本件上訴。
二、本件上訴人在原審起訴主張：上訴人於84年受雇於將象公司
    ，從事業務工作。將象公司為參加桃園鄉公所之工程投標，
    須繳納1,400萬元之押標金，由於金額龐大，將象公司資金
    不足，乃向上訴人借款，由上訴人自臺灣土地銀行（已於92
    年7月1日改制為臺灣土地銀行股份有限公司，下稱土銀）00
    0000000000帳戶轉帳120萬元，並另自其他帳戶轉帳80萬元
    ，合計200萬元，均轉入將象公司土銀000000000000帳戶。
    詎出納之總分類帳漏未將上開事實記載於帳冊，致將象公司
    返還上訴人借款之會計紀錄無法正確沖銷短期借款，而出納
    亦未詳察相關事實以更正錯誤，竟以業務佣金記載。嗣將象
    公司於84年9月6日先償還100萬元轉入前揭上訴人土銀帳戶
    ，復於同年11月2日以現金償還50萬元，由上訴人全數存入
    同帳戶，再於同年12月18日以現金還清尾款50萬元，經上訴
    人將其中47萬元存入帳戶，其餘3萬元則另作他用，並有上
    訴人所提證物可稽。從而財政部台灣省中區國稅局（下稱中
    區國稅局）既無提出完整資料供將象公司及上訴人查明，亦
    未調查相關證據，即逕行認定上訴人以取得業務佣金而為課
    稅及處以罰緩，乃有違事理。求為撤銷原處分及訴願決定之
    判決。
三、被上訴人在原審答辯則以：被上訴人所屬瑞芳稽徵所以91年
    11月14日北區國稅瑞芳服字第0911005762號函請原查中區國
    稅局代為查明系爭佣金收入，經該局查核結果，以91年12月
    5日中區國稅三字第0910072853號函覆被上訴人，敘明公司
    曾委託股東呂雨秦前來說明當年度業務員佣金係按工程大小
    計算，其帳載業務佣金含有業務員借款、借票購車、購屋及
    轉交之工程介紹費等各項業務支出；經查其帳載內部員工借
    款資料顯示以其佣金抵還其借款，對於員工轉交工程介紹費
    之對象無法提示之說詞不予採信，乃依帳載資料核課其佣金
    所得。是本案上訴人雖否認領有將象公司發給之業務佣金，
    惟據前揭查核結果，仍認有具領業務佣金之事實，被上訴人
    據此通報資料，核定上訴人當年度有其他所得－佣金收入1,
    696,310元（2,120,387×80﹪=1,696,310），併課其當年度
    綜合所得稅，並無違誤等語，資為抗辯。
四、原審斟酌全辯論意旨及調查證據之結果，以：基於舉證責任
    之通說「法律要件說」，配合「危險範圍說」之修正，只要
    稅捐稽徵機關能證明納稅義務人在特定稅捐週期內有財物之
    取得，該等財物非屬收入之客觀證明責任即應由納稅義務人
    負擔。故本案中「上訴人取得之上開200萬元現金非屬收入
    ，而屬借款之返還」一節之待證事實，應由上訴人負擔客觀
    證明責任，如果在經原審法院依職權調查後，該待證事實之
    真偽仍屬不明時，即應由上訴人負擔其事證不明之不利益。
    而在上開法理基礎下，本案在經法院依職權調查後，上開待
    證事實之真實性仍然無法獲得證明，故應由上訴人承擔客觀
    證明責任所生之不利益。其中上訴人主張「其於84年7月8日
    借出80萬元」之部分，因為沒有任何客觀而具公信力之證據
    ，足以證明確有上開資金之交付（即資金由上訴人流向將象
    公司）。此部分事實無從信為真實，則上訴人主張事後資金
    返還之「待證事實」，在此範圍內，即無從信為真實。至於
    上訴人主張「其於84年7月5日向土地銀行提領自己戶頭之存
    款120萬元存入呂東華在新竹區中小企業銀行開設之帳戶內
    」之部分，雖有資金流向可考，但是因為以下呈現之客觀事
    實，卻削弱了該資金流向對「待證事實」，即上訴人借款12
    0萬元予將象公司之證明力。上訴人匯款之對象是呂東華，
    而不是將象公司。又即使呂東華是將象公司實際負責人之子
    ，名義負責人之兄，且後來將象公司支付予桃園市公所之押
    標金亦係由呂東華之帳戶開立之銀行本票為之。但是原審發
    現84年7月8日呂東華提領上開1,400萬元之押標金以後，仍
    有1,875,539元之餘額，該餘額高於上訴人主張之借款金額
    120萬元。則上訴人匯入呂東華帳戶之現金到底是否為因應
    將象公司之押標金缺口而入出借予將象公司者，即會變的真
    偽難辨。另外在被上訴人作成核定處分前之調查階段，曾去
    函詢問上訴人其自將象公司取得上開現金之原因時，上訴人
    在89年12月6日之回函中曾表明「上開現金是其向將象公司
    之借款」，與此處所述之「由其借款予將象公司，再由將象
    公司還款」之陳述有矛盾。另外上訴人雖一直堅稱：「將象
    公司帳載有誤，與事實不符」云云，但是「帳載內容」是最
    原始之資料，在上訴人無法提出其他有力之客觀證據「體系
    性」地推翻帳載內容以前，法院仍應相信帳載內容之真實性
    。從而被上訴人認定上開有爭議之現金200萬元為上訴人當
    年度取得之佣金收入，而以此客觀事實為基礎，對上訴人為
    課稅及裁罰處分，自屬有據，上訴人主張原處分違法之事實
    基礎無從信為真實，自難予以採信。本件原處分並無違法，
    訴願決定予以維持，亦無違誤等情，因而判決駁回上訴人之
    訴。
五、本院經查：(一)財政部台灣省中區國稅局依據，將象公司內部
    帳載資料查得該公司支付予業務員佣金，而上訴人於84年間
    受雇於將象公司，從事業務工作，因將象公司業務佣金帳上
    有84年9月5日支付上訴人100萬元之佣金，84年10月2日支付
    上訴人120,387元之佣金，84年11月10日支付上訴人50萬元
    之佣金，84年12月14日支付上訴人50萬元之佣金之記載；上
    訴人個人之員工借支帳上有「84年10月2日上訴人以上開120
    ,387元之佣金加上現金75,597元，用以抵償已往向公司之借
    款」之記載；銀行存款帳上載明84年9月5日將象公司將100
    萬元銀行存款支付上訴人，84年11月10日將象公司將50萬元
    之銀行存款支付上訴人，84年12月14日將象公司將50萬元銀
    行存款支付上訴人；被上訴人查得同日期之上訴人存款憑證
    ，證明上訴人在上開84年9月5日、84年11月10日與84年12月
    14日確實自將象公司處分別取得100萬元、50萬元與50萬元
    之存款等情，因認上訴人在84年間自將象公司取得共計2,12
    0,387元之佣金收入。上訴人僅承認收到120,387元之佣金，
    其餘200萬元則辯稱係其借予將象公司投標工程，而後由將
    象公司返還上訴人之借款，並非佣金。原審依據將象公司之
    帳冊等資料，證人呂水期89年12月7日之談話筆錄及84年7月
    8日呂東華提領1,400萬元之押標金後，仍有1,875,539元之
    餘額，該餘額高於上訴人主張之借款金額120萬元等情，認
    爭議之現金200萬元為上訴人84年度取得之佣金收入，並非
    借款之返還，認事用法尚無不合。上訴意旨以將象公司帳載
    之錯誤，有違會計基本法則借貸平衡，將該公司於84年9月5
    日、84年11月10日、84年12月14日之還款錯計為支付上訴人
    之佣金；84年7月10日呂東華帳戶之存款餘額遠高於上訴人
    主張之借款120萬元，益證明上訴人借款確由將象公司全數
    用於投標押標金等詞指摘原判決違誤，求予廢棄。經核上訴
    意旨係就原審取捨證據，認定事實之職權行為，指摘其為不
    當，尚難以此為由，認原判決於法有違。(二)、原判決依行為
    時所得稅法第14條第1項第9類、第71條第1項第110條第1項
    等規定，認被上訴人補徵上訴人84年度綜合所得稅275,302
    元，並裁處罰鍰137,400元，於法並無不合，訴願決定維持
    原處分並無違誤，因而駁回上訴人在原審之訴。原判決所適
    用之法律與該案應適用之現行法規、解釋、判例並無相違背
    之情事，上訴意旨仍執前詞，指摘原判決違誤，求予廢棄，
    經核為無理由，上訴應予駁回。
六、據上論結，本件上訴為無理由，爰依行政訴訟法第255條第1
    項、第98條第3項前段，判決如主文。
中　　華　　民　　國　　96　　年　　5　　 月　　11　　日
                  第二庭審判長法  官　鄭　淑　貞
                              法  官  吳　慧　娟
                              法  官  黃　合　文
                              法  官　吳　明　鴻
                              法  官　鄭　小　康
以  上  正  本  證  明  與  原  本  無  異
中　　華　　民　　國　　96　　年　　5　　 月　　11　　日
　　　　　　　　　　　　　　　書記官　蘇　金　全
